【裁判字號】    89,婚,824
【裁判日期】    891009
【裁判案由】    離婚
【裁判全文】
臺灣臺中地方法院民事判決                       八十九年度婚字第八二四號
    原      告  甲○○
    即反訴被告
                        送達處.
    被      告  乙○○  住台中.
    即反訴原告
右當事人間請求離婚事件，本院判決如左：
    主    文
准原告與被告離婚。
訴訟費用由被告負擔。
反訴原告之訴駁回。
反訴訴訟費用由反訴原告負擔。
    事    實
壹：本訴部分：
甲、原告方面：
一、聲明：如主文第一項所示。
二、陳述：原告為大陸湖南省邵東縣人，先前因被告赴大陸工作因而與被告認識進而交往，
    並結婚。結婚後原告辭去大陸之工作與被告來台灣定居，詎料被告於回台後即無固定之
    工作，動輒破口大罵，出手打人，逐漸顯現暴力傾向，原告長期在被告暴力陰影下，心
    生恐懼，身心俱疲。又因原告剛至台灣，舉目無親，先前被打亦無去驗傷存證，以維權
    益，直至民國八十九年四月間經朋友告知才懂得去驗傷存證，又原告發覺，被告經常進
    出民間信仰之神壇，言行怪異，且長半夜不睡，令原告心生畏懼，如此身心交迫，方於
    今五月間離家。按夫妻應互相扶持，促進生活之和諧，被告卻反其道而行，其暴力傾向
    ，慣性毆打，已達不堪同居之虐待，爰依民法第一千零五十二條第一項第三款之規定訴
    請離婚。
三、證據：提出戶籍謄本一件、診斷證明書影本三件、照片二張為證。
乙、被告方面：
一、聲明：原告之訴駁回。
二、陳述：原告的皮膚只要稍微拉扯就會瘀青，原告所受之傷都是兩造稍微拉扯所受傷，四
    月十日被告根本不在家，原告如何受傷要問她自己。五月九日被告搬到新家（長億六街
    五十四巷二號）、五月十日沒有拉扯，五月十三日早上六點原告帶行李離家，而被告在
    新家。五月十二日晚上十點兩造曾經拉扯沒有拳腳打踢，當時被告到北田路要求原告和
    被告回新家居住，原告置之不理。自從被告搬家後每天晚上都到北田路舊家要求原告和
    被告回新家居住，五月九日被告也有回舊家。
    被告於四月十日乃於下午五點半左右下班回到家。被告並未毆打原告，被告並有正當職
    業。
丙、本院依職權傳訊證人黃松柏、黃鏈錦。
貳：反訴部分：
甲、反訴原告方面：
一、聲明：反訴被告應與反訴原告同居。
二、陳述：反訴被告於八十九年五月十三日早上即帶行李離家迄今未歸，爰訴請反訴被告應
    履行同居之義務。
三、證據：提出受理查詢人口案件登記表影本一件、在職服務證明書一件、廣告單三件及收
    據一件、明細單二件為證。
乙、反訴被告方面：
一、聲明：反訴原告之訴駁回。
二、陳述：反訴被告自八十九年五月十三日離家沒有回去，係因為被反訴原告毆打，害怕而
    不敢回家。反訴原告有不能履行同居的正當理由。
    理    由
壹、按婚姻無效、確認婚姻成立或不成立、撤銷婚姻、離婚或夫妻同居之訴，得合併提起，
    或於第一審或第二審言詞辯論終結前，為訴之變更、追加或提起反訴，民事訴訟法第五
    百七十二條第一項訂有明文，經查被告乙○○於本件言詞辯論終結前提起請求履行同居
    反訴，揆諸前開規定，應予准許，核先敘明。
貳、本訴部分：
一、本件原告主張被告於結婚後，動輒對被告破口大罵，出手打被告，且被告經常出入民間
    信仰神壇，半夜不睡，言行怪異，令原告身心交迫，已達不堪同居之虐待，爰依民法第
    一千零五十二條第一項第三款之規定訴請離婚等語。被告則以原告之皮膚只要稍微就會
    瘀青，原告所受之傷全係兩造之間輕微拉扯所受之傷，被告從未對原告拳腳打踢，未毆
    打原告，且有正當職業等語，資為抗辯。
二、查家庭生活應是溫柔的、親密的、能夠減緩壓力，也應是人們尋求安全的庇護所；又按
    夫妻之一方受他方不堪同居之虐待者，他方得向法院請求離婚，為民法第一千零五十二
    條第一項第三款所明定。所謂不堪同居之虐待，係指斟酌當事人之地位、教育程度或其
    他情事，認為夫妻之一方身體或精神有客觀上不能忍受之痛苦，致不堪繼續同居者而言
    ；又婚姻係以夫妻之共同生活為目的，配偶應互相協力保持其共同生活之圓滿、安全及
    幸福，因而夫妻應互相尊重以增進情感之和諧，防止家庭暴力之發生，此為維繫婚姻所
    必要。故夫妻一方之行為，凡有礙於他方配偶之人格尊嚴與人身安全（含肉體與精神上
    之痛苦），致夫妻無法繼續共同生活者，均應認符合民法第一千零五十二條第一項第三
    款規定「受他方不堪同居之虐待」，最高法院著有八十三年度台上字第一七七八號、八
    十五年度台上字第五五一號判決意旨足資參照。原告主張兩造係夫妻關係等情，業據原
    告提出戶籍謄本為證，復為被告所不爭執，堪認為真實。又雖原告主張被告出入民間神
    壇，言行怪異等情，未能舉證以實其說，未能認為真實。然原告主張其為被告毆打等情
    ，業據原告提出八十九年四月十日、五月十日、十三日診斷證明書三紙及照片二張為證
    。被告雖辯稱未毆打原告，八十九年四月十日被告亦未在家，五月九日被告業已搬新家
    云云。然其並又陳述：被告於八十九年四月十日乃於下午五點半左右下班回到家，於其
    搬家後每天晚上都到北田路舊家要求原告和被告回新家居住，五月十二日晚上十點兩造
    曾經拉扯等情。即知原告就其前開於八十九年四月十日晚上七許、五月十日、五月十二
    日為被告毆傷之主張信而有徵，自為可採。
    再證人即兩造之子、女黃松柏及黃鏈錦，均於本院證述：有看過爸爸打媽媽，爸爸將媽
    媽從床上拉下來，用手打她等語。更明被告前開所辯，顯無可採。原告前開主張，堪認
    為真實。至被告抗辯其有正當職業，固據其提出在職服務證明書為證，雖堪認為真實。
    然該情事與被告是否有毆打原告並無關連。被告之抗辯均無理由。再依該診斷證明書及
    照片所示，原告因被告之毆打受有左大腿瘀血紅腫、頭部血腫、左、右上臂瘀血等傷害
    。則被告既屢次毆打原告，並致使原告受有身體重要部位之頭部等傷害，自可認被告之
    行為已有礙於原告之人格尊嚴與人身安全，致夫妻無法繼續共同生活，原告已受有身體
    及精神客觀上不能忍受之痛苦，致不堪繼續同居生活。被告之行為，既足使原告受有身
    體及精神上有不可忍受之痛苦，自屬不堪繼續同居之程度。從而，原告依民法第一千零
    五十二條第一項第三款訴請離婚，揆諸上開說明，為有理由，應予淮許。
參、反訴部分：
一、本件反訴原告主張反訴被告於八十九年五月十三日離家迄今未歸，爰請求反訴被告履行
    同居義務等語。反訴被告則以八十九年五月十三日離家沒有回去，係因為被反訴原告毆
    打，害怕而不敢回家其，其有不能履行同居的正當理由等語，資為抗辯。
二、按夫妻互負同居之義務，但有不能同居之正當理由者，不在此限，民法第一千零零一條
    有明文規定。查本件反訴原告主張兩造為夫妻，反訴被告於八十九年五月十三日起離家
    ，拒與反訴原告履行同居生活等情，業據反訴原告提出受理查詢人口案件登記表、在職
    服務證明書、廣告單、收據及明細單等為證，復為反訴被告所不爭執，雖應認為真實。
    然如前述，反訴被告係因反訴原告為暴力行為始離家未與反訴原告同居一處。反訴原告
    既曾對反訴被告為多次之暴力行為，且使之受傷，自足以妨礙兩造間最親密之家庭生活
    關係，被告自有不能同居之正當理由。
    是原告依據民法第一千零一條之規定，訴請被告履行同居，揆諸前開說明，洵屬無據，
    應予駁回。
肆、據上論結，本件原告之訴為有理由，反訴原告之訴為無理由，依民事訴訟法第七十八條
    判決如主文。
中        華        民        國   八十九   年      十       月      九       日
                                        臺灣臺中地方法院家事法庭
~B法      官  陳秋月
右為正本係照原本作成
如對本判決上訴應於判決送達後廿日內向本院提出上訴狀
中        華        民        國   八十九   年      十       月      九       日
~B法院書記官


司法院資訊處製作；財團法人民間司法改革基金會備份。
